臺灣板橋地方法院刑事判決　　　　　　　99年度訴字第3620號
公　訴　人　臺灣板橋地方法院檢察署檢察官
被　　　告　楊偉治
上列被告因違反毒品危害防制條例案件，經檢察官提起公訴（99
年度毒偵字第8380號），被告於準備程序中就被訴事實為有罪之
陳述，經本院合議庭裁定由受命法官獨任進行簡式審判程序，並
判決如下：
    主  文
楊偉治施用第一級毒品，累犯，處有期徒刑捌月。
    事  實
一、楊偉治前於民國88年間，因施用毒品案件，經臺灣臺北地方
    法院先後以88年度毒聲字第277 號、88年度毒聲字第3220號
    裁定送觀察、勒戒後，均認無繼續施用毒品之傾向，由臺灣
    臺北地方法院檢察署檢察官分別於88年2 月21日及89年1 月
    20日，以88年度偵字第3506號、88年度毒偵字第821 號為不
    起訴處分確定。再因施用毒品案件，經同法院以90年度毒聲
    字第1086號裁定令入戒治處所施以強制戒治，於91年5 月18
    日因執行完畢出監，同案並經同法院於90年7 月21日以90簡
    字第1822號判處有期徒刑2 月確定；復因竊盜案件，經同法
    院於92年6 月5 日以92年度簡字第410 號判決有期徒刑3 月
    確定，另因施用毒品案件，經同法院裁定令入戒治處所施以
    強制戒治，於93年8 月18日強制戒治期滿執行完畢，同案並
    經同法院於92年10月20日以92年度易字第1150號判決有期徒
    刑8 月確定，上開二罪，經同法院以93年度聲字第21號裁定
    定應執行刑為有期徒刑10月確定，於94年10月8 日縮刑期滿
    執行完畢。復因竊盜及施用毒品等案件，經本院以95年度易
    字第508 號、95年度易字第2274號、臺灣臺北地方法院以95
    年度易字第23 00 號、95年度訴字第1781號及臺灣士林地方
    法院以96年度易字第263 號判決，分別判處有期徒刑8 月、
    9 月、7 月、7 月、3 月、1 年、4 月及10月確定，嗣經臺
    灣士林地方法院以96年度聲減字第2446號裁定就上開竊盜及
    毒品危害防制條例等案件予以減刑，並定應執行刑為有期徒
    刑10月及1 年6 月確定，於97年10月29日縮短刑期假釋出監
    並交付保護管束，而於98年3 月24日保護管束期滿，上開假
    釋未經撤銷，視為已執行完畢。詎仍不知戒除毒癮，基於施
    用第一級毒品海洛因之犯意，於99年9 月2 日上午，在臺北
    縣三重市（現已改制為新北市三重區）省立醫院廁所內，以
    針筒摻水注射之方式，施用第一級毒品海洛因1 次。嗣於同
    日13時45分許，在臺北縣新莊市（現已改制為新北市新莊區
    ○○○路102 號附近，因另案通緝為警逮捕，復經其同意採
    集尿液送驗，結果呈鴉片類陽性反應，始查悉上情。
二、案經臺北縣政府警察局（現改制為新北市政府警察局）新莊
    分局移送臺灣板橋地方法院檢察署檢察官偵查起訴。
    理  由
一、本案被告楊偉治所犯係死刑、無期徒刑、最輕本刑為3 年以
    上有期徒刑或高等法院管轄第一審案件以外之罪，其於準備
    程序中就被訴事實為有罪之陳述，經本院告知簡式審判程序
    之旨，並聽取檢察官、被告之意見後，經合議庭裁定由受命
    法官獨任進行簡式審判程序，合先敘明。
二、上揭犯罪事實，業據被告於警詢、偵查及本院審理時坦承不
    諱，且被告為警查獲後所排放之尿液，經採樣送請臺灣檢驗
    科技股份有限公司先以EIA 酵素免疫分析法初步檢驗，再以
    GC/MS 氣相層析質譜儀法確認檢驗，均呈鴉片類陽性反應之
    情，有該公司99年9 月17日濫用藥物檢驗報告（檢體編號：
    D0000000號）、臺北縣政府警察局新莊分局毒品犯罪嫌疑人
    尿液採驗作業管制紀錄（檢體編號：D0000000號）各1 紙在
    卷可稽，足認被告自白與事實相符，堪以採信。本件事證明
    確，被告犯行洵堪認定。
三、按施用第一、二級毒品為犯罪行為，毒品危害防制條例第10
    條定有處罰明文。故施用第一、二級毒品者，依前揭規定本
    應科以刑罰。惟基於刑事政策，對合於一定條件之施用者，
    則依同條例第20條、第23條之規定，施以觀察、勒戒及強制
    戒治之保安處分。又毒品危害防制條例於92年7 月9 日修正
    公布，自93年1 月9 日施行，其中第20條、第23條將施用毒
    品之刑事處遇程序，區分為「初犯」及「5 年內再犯」、「
    5 年後再犯」。依其立法理由之說明：「初犯」，經觀察、
    勒戒或強制戒治後，應為不起訴處分或不付審理之裁定；經
    觀察、勒戒或強制戒治執行完畢釋放後，「5 年內再犯」者
    ，因其再犯率甚高，原實施之觀察、勒戒及強制戒治既已無
    法收其實效，爰依法追訴或裁定交付審理。至於經觀察、勒
    戒或強制戒治執行完畢釋放後，「5 年後再犯」者，前所實
    施之觀察、勒戒或強制戒治已足以遮斷其施用毒品之毒癮，
    為期自新及協助其斷除毒癮，仍適用「初犯」規定，先經觀
    察、勒戒或強制戒治之程序。從而依修正後之規定，僅限於
    「初犯」及「5 年後再犯」二種情形，始應先經觀察、勒戒
    或強制戒治程序。倘被告於5 年內已再犯，經依法追訴處罰
    ，縱其第三次（或第三次以上）再度施用毒品之時間，在初
    犯經觀察、勒戒或強制戒治執行完畢釋放5 年以後，已不合
    於「5 年後再犯」之規定，且因已於「5 年內再犯」，顯見
    其再犯率甚高，原實施觀察、勒戒或強制戒治，已無法收其
    實效，即應依該條例第10條處罰。至於第三次（或第三次以
    上）施用毒品之時間，是否宜有期間限制？以多久為適宜？
    則分屬刑事政策、專門醫學之範圍，非審判機關所能決定，
    有待循立法途徑解決（最高法院97年第5 次刑事庭會議決定
    要旨可參）。查被告有如上揭事實欄所示之觀察、勒戒執行
    完畢及於該觀察、勒戒執行完畢5 年內再犯施用毒品犯行，
    經法院判處罪刑確定等情，有臺灣高等法院被告前案紀錄表
    在卷可稽，被告既曾於觀察、勒戒執行完畢釋放後「5 年內
    再犯」施用毒品犯行，且經法院判處罪刑確定，再犯本案施
    用第一級毒品之犯行，自非屬毒品危害防制條第20條第3 項
    所定「5 年後再犯」之情形，檢察官依法提起公訴，尚屬適
    法，自應依法論科。
四、查海洛因係毒品危害防制條例第2 條第2 項第1 款所稱之第
    一級毒品。核被告施用第一級毒品海洛因之行為，係犯同條
    例第10條第1 項之施用第一級毒品罪。其施用第一級毒品前
    後，持有第一級毒品之低度行為，為施用之高度行為所吸收
    ，不另論罪。被告有如上揭事實欄所示之犯罪科刑及執行情
    形，有臺灣高等法院被告前案紀錄表在卷可稽，其於上揭有
    期徒刑執行完畢後5 年內，故意再犯本案有期徒刑以上之罪
    ，為累犯，應依刑法第47條第1 項之規定，加重其刑。爰審
    酌被告前因施用毒品，獲得不起訴處分之寬典，並多次經法
    院判處罪刑確定，仍無法戒絕毒癮，再次漠視法令禁制而犯
    本罪，惟其施用毒品所生危害，實以自戕身心健康為主，對
    於他人生命、身體、財產等法益，尚無明顯而重大之實害，
    兼衡其犯罪後坦承犯罪，已知悔悟等一切情狀，量處如主文
    所示之刑，以示懲儆。
據上論斷，應依刑事訴訟法第273 條之1 第1 項、第299 條第1
項前段，毒品危害防制條例第10條第1 項、刑法第11條前段、第
47條第1 項，判決如主文。
本案經檢察官陳宣每到庭執行職務。
中    華    民    國   100    年    1     月    24    日
                  刑事第十二庭  法  官  張誌洋
上列正本證明與原本無異。
如不服本判決，應於判決送達後10日內敘明上訴理由，向本院提
出上訴狀 (應附繕本) ，上訴於臺灣高等法院。其未敘述上訴理
由者，應於上訴期間屆滿後20日內向本院補提理由書「切勿逕送
上級法院」。
                                書記官  張桐嘉
中    華    民    國   100    年    1     月    24    日
附錄本案論罪科刑法條全文：
毒品危害防制條例第10條
施用第一級毒品者，處 6 月以上 5 年以下有期徒刑。
施用第二級毒品者，處 3 年以下有期徒刑。